臺灣嘉義地方法院民事判決　96年度簡上字第26號
上　訴　人　甲○○
被上訴人　　第一金融資產管理股份有限公司
法定代理人　丙○○
訴訟代理人　乙○○
上列當事人間請求清償借款事件，上訴人對於中華民國95年12月
29日本院嘉義簡易庭95年度嘉簡字第1341號第一審判決提起上訴
，本院判決如下：
    主  文
上訴駁回。
第二審訴訟費用由上訴人負擔。
    事  實  及  理  由
一、上訴人方面：
（一）聲明：廢棄原判決，駁回被上訴人原審之訴。
（二）陳述：除與原審判決書所載者相同茲予引用外，補稱：
   1、被上訴人與訴外人立富資產管理公司（下簡稱立富公司）
      間之債權讓與並未通知訴外人即主債務人葉松年。
   2、被上訴人與立富公司間之關係究為債權讓與或契約承擔亦
      有疑問，其債之變更效力不同。
二、被上訴人方面：
（一）聲明：駁回上訴。
（二）陳述：除與原審判決書所載者相同茲予引用外，補稱：
      債權讓與之事實已通知訴外人即主債務人葉松年。
（三）證據：援用原審之立證方法，並提出通知葉松年之掛號回
      執影本1份。
三、被上訴人主張之事實，業據其提出讓渡書、民眾日報91年10
    月8日刊登之公告、債權讓與證明書、借據等影本各1份為證
    ，上訴人雖對其為訴外人葉松年之連帶保證人及被上訴人請
    求之金額等情不爭執，然以前開情詞置辯，經查：
（一）按金融機構合併法第15條第1項第1款規定：以收購金融機
      構不良債權為目的之資產管理公司，其處理金融機構之不
　　　良債權，得依下列方式辦理：一、受讓金融機構不良債權
      時，適用第18條第3項規定。惟依同法第4條第1款關於金
      融機構之定義，並不包括資產管理公司。是故，本件訴外
      人立富公司自富邦商業銀行股份有限公司受讓系爭債權，
      其債權讓與通知得以公告方式代之，經刊登於上開民眾日
      報而公告，固屬合法，然被上訴人自立富公司受讓該資產
      管理公司之債權，自無金融機構合併法第18條第3項之適
      用。復按，債權之讓與，依民法第297條第1項之規定，非
      經讓與人或受讓人通知債務人，對於債務人固不生效力，
      惟法律設此規定之本旨，無非使債務人知有債權讓與之事
      實，受讓人對於債務人主張受讓事實行使債權時，既足使
      債務人知有債權讓與之事實，即應認為兼有通知之效力。
      是本件被上訴人於95年9月11日就系爭債權向本院聲請支
      付命令，應認於95年10月31日該支付命令及聲請狀繕本送
      達上訴人之日，即生對上訴人通知之效力。
（二）第查，債權之讓與，該債權之擔保權利，隨同移轉於受讓
      人，對於為擔保之保證債務人，祗須經讓與人或受讓人以
      此事由而為通知，即生效力（參照最高法院42年度台上字
      第14 8號判例）。本件既經立富公司將其債權移轉於被上
      訴人，則被上訴人對於為擔保之連帶保證人即上訴人為通
      知，依此判例所示，即生債權讓與之效力。又因上訴人所
      負之義務為連帶債務，故受讓人即被上訴人依民法第297
      條第1項前段之規定，已為通知後，對於上訴人即取得請
      求清償之權利。蓋債權讓與，依當事人間之讓與契約，即
      生債權移轉之效力，至其讓與之通知，僅為對債務人之生
      效要件而已，茲被上訴人既對上訴人為通知，對上訴人既
      生讓與之效力，至其通知主債務人即葉松年與否，乃係對
      主債務人葉松年發生讓與生效與否之問題，並不得因而謂
      該債權尚未移轉。故上訴人不得以此為抗辯。又連帶保證
      ，固仍不失其保證之從屬性，而至債務人所有之抗辯，連
      帶保證人固亦仍得主張之（參照民法第742條第1項），然
      查正因保證有從屬性，對於為擔保之保證債務人，祗須經
      受讓人以債權讓與之事由為通知，即生效力，則民法第
      742條第1項所謂「主債務人所有之抗辯」自不包括未經債
      權讓與通知主債務人本人之事由在內。故上訴人不得拒絕
      履行。況被上訴人已將債權讓與之事實通知葉松年，並提
      出掛號回執影本1份為證，上訴人仍執此拒絕履行，為無
      理由。
（三）再按，當事人之一方將其因契約所生之權利義務，概括的
      讓與第三人承受者，係屬契約承擔，最高法院73年台上字
      第1573號判例可資參照，觀諸被上訴人於原審所提出之債
      權讓與證明書，顯見被上訴人僅係單純自立富公司受讓系
      爭債權，而未承擔任何因系爭消費借貸契約所生之義務，
      自與前開所謂契約承擔無涉，上訴人以此為辯，並請求調
      閱被上訴人與立富公司間關於系爭債權讓與之相關文件，
      自屬無據。
四、綜上，上訴人前揭所辯，均非有據，被上訴人自得依約請求
    上訴人負清償責任。從而，被上訴人請求上訴人與訴外人陳
    美玲應連帶給付395,110元，及自94年10月1日起至清償日止
    ，按週年利率8.75％計算之利息及按上開利率20％計算之違
    約金，為有理由，應予准許。原審為上訴人敗訴之判決，並
    無違誤，上訴意旨指摘原判決不當，求予廢棄改判，為無理
    由，應予駁回。
五、本件事證已臻明確，兩造間其餘攻擊及防禦方法，對判決之
    結果已不生影響，爰不一一詳為論述，併此敘明。
六、據上論結，本件上訴為無理由，依民事訴訟法第436條之1第
    3項、第449條第1項、第78條，判決如主文。
中　　華　　民　　國　　96　　年　　 7　　月　　31　　日
                  民事第一庭審判長法　官  林世芬
                                  法　官  陳俞婷
                                  法　官  陳端宜
上列正本與原本無異。
本判決不得上訴。
中　　華　　民　　國　　96　　年　　 7　　月　　31　　日
                                  書記官  林美足
